臺灣高等法院臺中分院刑事判決　　　 100年度上訴字第1487號
上　訴　人
即　被　告　王慧玲
上列上訴人因違反毒品危害防制條例案件，不服臺灣彰化地方法
院100年度訴字第589號中華民國100年5月27日第一審判決（起訴
案號：臺灣彰化地方法院檢察署100年度毒偵字第597號，被告於
原審自白犯罪，經原審改依簡式審判程序），提起上訴，本院判
決如下：
    主  文
上訴駁回。
    理    由
一、按依刑事訴訟法第350條、第361條、第362條、第367條規定
    ，不服地方法院之第一審判決而上訴者，須提出上訴書狀，
    並應敘述具體理由，為上訴必備之程式；其所提出之書狀未
    敘述上訴理由，或僅曾以言詞陳述上訴理由者，均應於上訴
    期間屆滿後20日內補提理由書於第一審法院。第一審法院經
    形式審查，認逾期未補提上訴理由者，應定期間先命補正；
    逾期未補正者，為上訴不合法律上之程式，應以裁定駁回。
    倘已提出上訴理由，但所提非屬具體理由者，則由第二審法
    院以上訴不合法律上之程式，判決駁回。而所謂具體理由，
    必係依據卷內既有訴訟資料或提出新事證，指摘或表明第一
    審判決有何採證認事、用法或量刑等足以影響判決本旨之不
    當或違法，而構成應予撤銷之具體事由，始克當之；倘僅泛
    言原判決認定事實錯誤、違背法令、量刑失之過重或輕縱，
    而未依上揭意旨指出具體事由，或形式上雖已指出具體事由
    ，然該事由縱使屬實，亦不足以認為原判決有何不當或違法
    者，皆難謂係具體理由，俾與第二審上訴制度旨在請求第二
    審法院撤銷、變更第一審不當或違法之判決，以實現個案救
    濟之立法目的相契合，並節制濫行上訴（最高法院97年度台
    上字第892號刑事判決意旨參照）。又第367條之判決及對於
    原審諭知管轄錯誤、免訴或不受理之判決上訴時，第二審法
    院認其為無理由而駁回上訴，或認為有理由而發回該案件之
    判決，得不經言詞辯論為之，同法第372條定有明文。
二、上訴人即被告王慧玲（以下稱被告）上訴意旨略以：被告自
    民國95年12月27日觀察勒戒執行完畢迄今，已有4年5月之久
    ，在這4年多期間內，被告任勞安分，並無其他不法情事，
    請審酌被告施用毒品本質上係戕害自身健康之行為，尚未嚴
    重破壞社會秩序或侵害他人權益，且於犯後相當自責，並有
    悔意，給予被告1次機會，讓被告依美沙冬替代療法，戒除
    惡習云云。
三、經查：
(一)本件被告因不服地方法院之第一審判決，於100年6月9日所
    提出之上訴狀，依刑事訴訟法第361條第2項條文、立法修正
    理由及上開最高法院判決意旨，倘已提出上訴理由，但所提
    非屬具體理由者，由第二審法院以上訴不合法律上之程式，
    以判決駁回之。至於上訴理由是否具體，係屬第二審法院審
    查範圍，不在命補正之列（參見法院辦理刑事訴訟案件應行
    注意事項第162點），合先敘明。
(二)按量刑輕重係屬事實審法院得依職權自由裁量之事項，茍已
    斟酌刑法第57條各款所列情狀而未逾法定刑度，即不得遽指
    為違法。被告對原審判決採用證據、認定事實及適用法律等
    節均不爭執，而原審判決並審酌被告曾因施用毒品經送觀察
    、勒戒，仍未知警惕，再犯本件施用第一級毒品犯行，足見
    其雖經觀察、勒戒治療程序，仍未徹底戒除惡習遠離毒害，
    顯未能善體國家設置觀察、勒戒機構，協助毒品施用者戒除
    毒害之良法美意，惟念及施用毒品本質上係戕害自身健康之
    行為，尚未嚴重破壞社會秩序或侵害他人權益，暨其犯罪之
    動機、目的、所生危害及犯後尚有悔意，態度良好等一切情
    狀，量處有期徒刑6月，並為易科罰金之折算標準及相關沒
    收從刑之諭知，顯已注意適用刑法第57條之規定，原審所處
    之刑符合「罰當其罪」之原則，並無輕重失衡之情形。又目
    前國內實施之美沙冬替代療法，係針對鴉片類毒品（如海洛
    因）成癮者，由全國各地方法院檢察署依「毒品減害緩起訴
    替代療法」辦理，其實施對象以住居所或犯罪地在該署訴訟
    轄區，自首或經查獲屬於毒品危害防制條例第23條第2項所
    定5年內再犯施用第一級毒品海洛因，或依最高法院判決意
    旨所示仍屬5年內再犯施用第一級毒品海洛因者，同意依指
    定之替代療法按時至指定之醫療機構服藥，且尿液經氣象層
    析質譜儀鑑驗法鑑定呈嗎啡陽性反應，並經指定之醫療機構
    評估宜施以替代療法者為限。如未通過醫院評估，或檢察官
    不同意給予緩起訴處分，仍須循一般法律程序進行。被告施
    用第一級毒品之犯行，業經臺灣彰化地方法院檢察署檢察官
    提起公訴，且經原審判處罪刑，並不符合上開「毒品減害緩
    起訴替代療法」之要件，其上訴理由請求改令其接受美沙冬
    替代療法，不足以認為原判決有何不當或違法，難謂係具體
    理由，因認其上訴違背法律上之程式，應予駁回，並不經言
    詞辯論為之。
據上論斷，應依刑事訴訟法第367條前段、第372條，判決如主文
。
中    華    民    國    100    年    7    月    27    日
            刑事第十一庭  審判長法  官  郭  同  奇
                                法  官  洪  曉  能
                                法  官  許  冰  芬
以上正本證明與原本無異。
如不服本判決應於收受送達後10日內向本院提出上訴書狀，其未
敘述上訴理由者，並得於提起上訴後10日內向本院補提理由書（
均須按他造當事人之人數附繕本）「切勿逕送上級法院」。
                                書記官  賴  成  育
中    華    民    國    100    年    7    月    27    日